【裁判字號】    92,交聲,660
【裁判日期】    920806
【裁判案由】    違反道路交通管理處罰條例聲明異議
【裁判全文】
臺灣臺北地方法院交通事件裁定                    九十二年度交聲字第六六號
    原處分機關  台北市交通事件裁決所
    受 處分 人
    即 異議 人  甲○○
右列受處分人因違反道路交通管理處罰條例案件，對於台北市交通事件裁決所中華民
國九十二年四月十七日所為之處分（原處分案號：北市裁三字第駕裁二二－Ｄ一Ａ八
○三七二三號），聲明異議，本院裁定如左：
    主      文
原處分撤銷。
甲○○不罰。
    理      由
一、按法院受理交通事件，準用刑事訴訟法之規定，道路交通管理處罰條例第八十九
    條前段定有明文，是最高法院七十六年台上字第四九八六號判例「認定犯罪事實
    所憑之證據，雖不以直接證據為限，間接證據亦包括在內，然而無論直接證據或
    間接證據，其為訴訟上之證明，須於通常一般之人均不致有所懷疑，而得確信其
    為真實之程度者，始得據為有罪之認定，倘其證明尚未達到此一程度，而有合理
    之懷疑存在而無從使事實審法院得有罪之確信時，即應由法院為諭知被告無罪之
    判決。」所揭示刑事訴訟法上法院認定事實之最重要原則之一－即認定被告有罪
    ，就該有罪事實不能有任何之合理懷疑存在（beyond the reasonable doubt ）
    之原則於法院審理行為人違反道路交通管理處罰條例案件時，當有其適用，易言
    之，法院於審理行為人違反道路交通管理處罰條例案件，當踐行完畢調查證據之
    程序後，為事實之認定時，如就原處分機關所認定之行為人違規之事實仍有合理
    之訴訟上懷疑，而無法百分之百確信行為人確有該當於道路交通管理處罰條例各
    該處罰條文之構成要件事實時，此際即應依訴訟上之待證事實「倘有懷疑，則從
    被告之利益作解釋」（in dubi opro reo）之證據法則，作對受處分人有利之認
    定。
二、本件原處分機關認受處分人即異議人甲○○所有之車號八Ｂ－二七七一號自用小
    客車，於民國九十一年十二月二十日十四時五十分許，在中壢市○○○街一二二
    號前，經桃園縣警察局中壢分局（下稱中壢分局）舉發紅線停車違規案，依違反
    道路交通管理處罰條例第五十六條第一項第四款之規定，處罰鍰新台幣九百元。
三、受處分人經合法傳喚未到庭，惟具狀否認有任何違反道路交通管理處罰條例規定
    之行為，辯稱略以：依異議人所見，中壢市○○○街一二二號前地上並無任何禁
    止停車之標線，而桃園縣警察局中壢分局於九十二年二月十二日回函表示，「該
    路口劃設禁止臨時停車之紅色標線，雖遭部分民眾惡意以黑色油漆塗抹，惟仍清
    晰可見……」，惟依桃園縣警察局中壢分局回函表示，地上標示係遭部分民眾惡
    意塗抹，惟依該停車處所位於巷弄間，用路人實無從判斷係遭惡意塗抹或一般合
    法之停車位，而依照片所示，除轉角處外，實際停車位置下方並無任何清晰可見
    之紅色標線，又經聲明異議人於九十二年七月二日再次前往停車處所實地察看，
    仍維持原狀，遭惡意塗抹之標線並無任何修正或警告之標示，致使用路人一再誤
    認為合法停車處所，相關單位之處理實有欠妥善，而用路人依交通法規於無任何
    禁止停車標示之處停車，實無遭違規舉發之理等語。
四、經查：本件桃園縣警察局中壢分局警員陳宏智到庭證稱：（問：違規拖吊地點當
    時紅線是否仍存在？答：當時還是存在的，但是有被塗掉，後來我收到傳票之後
    又去現場再照，發現紅線有部分可能是被居民用柏油塗掉。）；（問：舉發當時
    紅線是否有部分被塗掉？答：對。）；（問：受處分人是否停在被塗掉的線上面
    ？答：大概是那個位置沒有錯。）；（問：有無證據證明是由受處分人塗掉的？
    答：沒有辦法）等語（本院九十二年七月十日訊問筆錄參照）；依證人所為證言
    ，本件舉發當時，受處分人停車位置禁止停車之紅線既已被塗掉，受處分人於該
    處停車，自難認受處分人有何故意或過失違規可言，此外復查無其他積極證據足
    以證明受處分人有原處分機關所認定之前開違規行為，是依前揭訴訟上之待證事
    實「倘有懷疑，則從被告之利益作解釋」（in dubi opro reo）之證據法則，本
    件自應作對受處分人有利之認定，原處分機關不察，遽對受處分人為前開裁決，
    即難認為允當，應認受處分人之異議為有理由，自應由本院將原處分撤銷，改諭
    知受處分人不罰，以資適法。
據上論斷，應依道路交通案件處理辦法第二十條前段，裁定如主文。
中      華      民      國    九十二    年      八      月      六      日
                                    臺灣臺北地方法院交通法庭
                                        法  官  吳  淑  惠
右正本證明與原本無異。
如不服本裁定，應於裁定送達後五日內向本院提出抗告狀。
                                        書記官  林  淑  卿
中      華      民      國    九十二    年      八      月      六      日


司法院資訊處製作；財團法人民間司法改革基金會備份。
